【裁判字號】    89,訴,66
【裁判日期】    890406
【裁判案由】    偽造文書等
【裁判全文】
臺灣板橋地方法院刑事判決                            八十九年度訴字第六六號
    公  訴  人  臺灣板橋地方法院檢察署檢察官
    被      告  庚  ○
    選任辯護人  廖正多
右列被告因偽造文書等案件，經檢察官提起公訴（八十八年度偵字第一一八七三號）
，本院判決如左：
    主  文
庚○連續行使偽造私文書，足以生損害於他人，處有期徒刑捌月，緩刑肆年。
    事  實
一、庚○於民國八十六年四月間，以「庚○子」名義自任會首召集民間互助會一組，
    會員含會首共二十六會，會期自八十六年四月二十日起至八十八年五月二十日止
    ，每會新台幣（下同）二萬元，採內標方式（即活會會員扣除標金繳納會款），
    每月二十日在臺北縣板橋市○○街七十一巷十八號一樓會員己○○住處內開標，
    詎庚○因向他人簽賭六合彩缺錢花用，竟基於意圖為自己不法所有之概括犯意，
    先後於八十七年三月二十日、六月二十日（起訴書誤載為會期屆滿前之不詳時間
    ），在上址內，連續二次分別偽填會員阿鳳（即乙○○）、劉小姐（即戊○○）
    簽名之標單（均未註明「標單」二字）及載明均為二千五百元之標金，而偽造依
    民間互助會習慣足以表示標單上名義人阿鳳、戊○○以上開標金標取該互助會用
    意之私文書，偽造完成後即持以行使參與競標，足以生損害於乙○○、戊○○、
    丁○○、己○○（以阿水名義參加）、丙○○（以美英名義參加）及其他活會會
    員，得標後並使該互助會之各活會會員陷於錯誤，分別於三日內每期各繳納一萬
    七千五百元之會款予庚○，其因而於八十七年三月份詐得二十六萬二千五百元（
    收十五個活會會款）、於同年六月份詐得二十一萬元（收十二個活會會款），共
    計四十七萬二千五百元，嗣於八十八年四月二十日即上開互助最後一會期時，原
    應由會員丁○○收取尾會會款，但卻多出乙○○、戊○○二個活會，各活會會員
    始悉受騙。
三、案經丁○○、丙○○、己○○、乙○○、戊○○訴請臺灣板橋地方法院檢察署檢
    察官偵查起訴。
    理  由
一、右揭事實，業據被告庚○於本院審理中坦承不諱，核與告訴人丁○○、丙○○、
    己○○、乙○○、戊○○於偵審中指訴之情節大致相符，並有上開互助會會單乙
    紙附卷可稽。次查：被告於本院審理時供陳係先後於八十七年三月二十日、同年
    六月二十日，均填寫二千五百元標金之標單冒標，於開標後向活會員員收取會錢
    ，據此核算，被告利用此二次開標機會，得收取之活會數（含被冒名者）各為十
    五個、十二個，分別可詐得二十六萬二千五百元（計算式：〔00000－0000〕×
    15＝262500元）、二十一萬元（計算式：〔00000－0000〕×12＝0000000元），
    共計四十七萬二千五百元。罪證明確，被告犯行洵堪認。
二、按互助會之標單上記載會員投標之金額及投標人署押姓名，雖未記載「標單」二
    字，但依民間互助會之習慣該紙張上之記載，足以表示登載名義人擬以所載金額
    標取該互助會用意之證明，依刑法第二百二十條第一項規定，應以私文書論，被
    告偽造「阿鳳」、「劉小姐」名義之標單，持以參與競標，並於得標後向活會會
    員詐取會款之行為，核係犯刑法第二百十六條、第二百二十條第一項、第二百十
    條之行使偽造私文書罪及同法第三百三十九條第一項之詐欺取財罪。被告偽造「
    阿鳳、劉小姐」署押之行為，係其偽造標單之部分行為，與其偽造標單之低度行
    為，均併為行使偽造私文書之高度行為所吸收，不另論罪。又被告每次冒標得標
    後使數個活會會員陷於錯誤而交付會款之詐騙行為，係以一行為侵害數法益，觸
    犯數詐欺取財罪，為想像競合犯，應依刑法第五十五條之規定，從一重處斷。而
    被告先後二次行使偽造私文書及詐欺取財之犯行，均時間緊接，所犯又係構成犯
    罪要件相同之罪名，顯各係基於概括犯意為之，皆為連續犯，均應依刑法第五十
    六條之規定以一罪論，並加重其刑。再被告所犯上開二罪間，有方法、結果之牽
    連關係，為牽連犯，應依刑法第五十五條之規定，從一重之行使偽造私文書罪處
    斷。爰審酌被告之品行、智識程度、因向他人簽賭六合彩缺錢花用而為本件犯行
    之動機、冒標互助會詐得會款之數額共四十七萬二千五百元所生之損害程度，以
    及被告犯罪後坦承犯行尚有悔意，並已與告訴人丁○○、丙○○、己○○、乙○○、戊○○達成和解同意賠償損害（此有和解書在卷可稽）等一切情狀，量處如
    主文所示之刑，以資懲儆。末查：被告前未曾受有期徒刑以上刑之宣告，有臺灣
    高等法院檢察署刑案紀錄簡覆表在卷可徵，被告因一時貪欲，思慮欠周致觸犯刑
    章，且本案冒標他人會款情節惡性尚非重大，事後又具悔意與告訴人達成和解同
    意賠償損害，其經此偵審教訓之後，已足收警惕之效，當無再犯之虞，是本院認
    對其所宣告之刑，以暫不執行為適當，爰依刑法第七十四條第一款規定併宣告緩
    刑四年，以啟自新。至被告二次偽造之標單，已於每次標會後即丟棄，已據其供
    明在卷，其上偽造之「阿鳳、劉小姐」署押亦因此而滅失，自均無從於本案中諭
    知沒收，併此敘明。
三、公訴意旨另以：被告又於八十八年一月間，自任會首召集另一組民間互助會，會
    員含會首共二十六會，會期自八十八年一月十日起至九十年二月十日止，每會二
    萬元，採內標方式，每月十日在臺北縣板橋市○○街七十一巷十九號會員丁○○
    住處內開標，詎被告自起會後至八十八年四月十日均以他會員得標之名，向告訴
    人丁○○、丙○○、己○○、乙○○、戊○○及其他活會員會員詐取會款，因認
    被告另涉犯刑法第三百三十九條第一項之詐欺取財罪嫌云云。訊據被告固坦另召
    集上開互助會，惟矢口否認有詐欺取財之犯行，並辯稱：此互助會有正常標會至
    八十八年四月十日，除由會首於八十八年一月十日收取頭會會款外，其餘三次會
    期（即八十八年、二月、三月、四月）分別由會員郭楊梅香（以阿霞名義參加，
    二人共用一會）、甲○○、林梅珍（以梅貞名義參加）得標，並由其如數交付會
    款，自無詐欺之行為等語，此被告所辯情節，核與證人即該互助會會員郭楊梅香
    、甲○○、林梅珍於本院調查中證述已分別標走會款之情節相符，參諸告訴人丁○○、丙○○、己○○、乙○○、戊○○等人於偵審中均未提出明確證據指證被
    告係以假冒會員得標之名詐取會款，自不得以被告召集該互助會後僅四個月即逃
    匿無蹤，而逕認其召集前開互助會之初其主觀上即具有詐欺之意圖。此外，復查
    無其他積極事證足認被告有此詐欺取財之犯行，上開公訴之犯罪事實即屬不能證
    明，惟公訴人認此與被告前揭論罪科刑部分有裁判上一罪之關係，故不另為無罪
    之諭知，併予敘明。
據上論斷，應依刑事訴訟法第二百九十九條第一項前段，刑法第五十六條、第二百十
六條、第二百二十條第一項、第二百十條、第三百三十九條第一項、第五十五條、第
七十四條第一款，罰金罰鍰提高標準條例第一條前段，判決如主文。
本案經檢察官張云琦到庭執行職務。
中      華      民      國      八十九      年     四     月     六     日
                                      臺灣板橋地方法院刑事第三庭
                                          法  官  趙  義  德
右正本證明與原本無異
如不服本判決應於送達後十日內向本院提出上訴狀。
                                          書記官  張  慧  玲
中      華      民      國      八十九      年     四     月    十一    日
附錄本案論罪科刑法條全文：
刑法第二百十條：
偽造、變造私文書，足以生損害於公眾或他人者，處五年以下有期徒刑。
刑法第二百十六條：
行使第二百十條至第二百十五條之文書者，依偽造、變造文書或登載不實事項或使登
載不實事項之規定處斷。
刑法第二百二十條第一項：
在紙上或物品上之文字、符號、圖畫、照像，依習慣或特約，足以為表示其用意之證
明者，關於本章及本章以外各罪，以文書論。
刑法第三百三十九條第一項：
意圖為自己或第三人不法之所有，以詐術使人將本人或第三人之物交付者，處五年以
下有期徒刑、拘役或科或併科一千元以下罰金。


司法院資訊處製作；財團法人民間司法改革基金會備份。
